---
title: "TAREA N°3"
author: "Grupo 12"
date: "13/1/2022"
output: github_document
---

```{r setup, include=FALSE}
knitr::opts_chunk$set(echo = TRUE)
```
# 9. Ejercicios: tidyverse
```{r}
library(dplyr)
library(nycflights13)

nycflights13::flights
flights
```
## 9.1 Parte 1: Dplyr - filter
### 1.Encuentra todos los vuelos que:
 
#### a.Tuvieron un retraso de llegada de dos o más horas
```{r}
respa=dplyr::filter(flights, arr_delay >= 120)
respa
```
#### b. Volaron a Houston (IAH oHOU)
 
```{r}
respb=dplyr::filter(flights, dest=="IAH"|dest=="HOU")
respb
```
 
#### c. Fueron operados por United, American o Delta
```{r}
filter(flights, carrier=="UU"|carrier=="AA"|carrier=="DL")
```
#### d. Partieron en invierno del hemisferio sur (julio, agosto y septiembre)
```{r}
filter(flights, month=="7"|month=="8"|month=="9")
```
#### e. Llegaron más de dos horas tarde, pero no salieron tarde
```{r}
filter(flights, dep_delay <= 0 & arr_delay > 120)
```
#### f. Se retrasaron por lo menos una hora, pero repusieron más de 30 minutos en vuelo
```{r}
filter(flights, dep_delay >= 60 & dep_delay - arr_delay > 30)
```
#### g. Partieron entre la medianoche y las 6 a.m. (incluyente)
```{r}
filter(flights, dep_time %in% c(1:600) | dep_time == 2400 )
```
### 2. Otra función de dplyr que es útil para usar filtros es between(). ¿Qué hace?¿Puedes usarla para simplificar el código necesario para responder a los desafíos anteriores?
 
#### Es una función que puede  evaluar cada elemento de un vector se encuentra entre dos valores que se escriben en su sintaxis. Devuelve un vector lógico, por lo que se puede usar dentro de filter para filtrar datos de una tabla más fácilmente.
 
 
 
```{r}
# 1ra forma
flights%>%
  filter(between(flights$month,7,9))
 
# 2da forma
filter(flights, between(month, 7, 9))
```
 
### 3. ¿Cuántos vuelos tienen datos faltantes en horario_salida? ¿Qué otras variables tienen valores faltantes? ¿Qué representan estas filas?
```{r}
flights %>% 
  summarise_all(funs(sum(is.na(.))))
```
#### Tenemos el caso del horario de salida (dep_time) el valor NA nos dice  que estos vuelos no llegaron a salir, por lo que tampoco existe un retraso en la salida (dep_delay) aunque  estos ya tenían un horario programado (sched_dep_time).
 
 
### 4. ¿Por qué NA^0 no es faltante? ¿Por qué NA | TRUE no es faltante? ¿Por qué FALSE & NA no es faltante? ¿Puedes descubrir la regla general? (¡NA * 0 es un contraejemplo complicado!)
```{r}
vect= c(NA)
is.na(vect)
```
#### ¿Por qué NA^0 no es faltante?
```{r}
#### Como NA puede tomar cualquier valor, cualquier número elevado a la 0 es igual a 
```
#### ¿Por qué NA | TRUE no es faltante?
```{r}
#### Es igual a TRUE pues el NA se entiende como un valor lógico (T o F) y por lógica proposicional `TRUE` | `TRUE`  y  `FALSE` | `TRUE` es siempre igual a `TRUE`. 
```
####  ¿Por qué FALSE & NA no es faltante?
```{r}
#### Porque es igual a “TRUE” ya que por lógica “TRUE”&”FALSE” y “FALSE” & “FALSE” es siempre “FALSE”
 
```
#### ¿Puedes descubrir la regla general?
```{r}
```{r}
# “NA” al poder ser cualquier valor, cuando este es de mayor valor y se multiplica por 0, nos  brinda una indeterminación que se define como “Not a Number”. Sin embargo, cuando es de menor valor, entonces “NA” multiplicado por 0 es igual a 0.  En todo caso, usaremos una variable “x” ya que desconocemos si el valor es mayor o menor.
```

## 9.2 Parte 2: Dplyr - arrange
 
### 1. ¿Cómo podrías usar arrange() para ordenar todos los valores faltantes al comienzo? (Sugerencia: usa is.na()).
```{r}
arrange(flights,desc(is.na(air_time)))
```
 
### 2.Ordena vuelos para encontrar los vuelos más retrasados. Encuentra los vuelos que salieron más temprano.
```{r}
# Vuelos más retrasados
arrange(flights,desc(dep_delay))
```
```{r}
# Vuelos más tempranos
arrange(flights,dep_delay)
```
 
### 3.Ordena vuelos para encontrar los vuelos más rápidos (que viajaron a mayor velocidad).
```{r}
arrange(flights,desc(distance/air_time))
```
 
### 4.¿Cuáles vuelos viajaron más lejos? ¿Cuál viajó más cerca?
 
#### ¿Cuáles vuelos viajaron más lejos? 
```{r}
arrange(flights,desc(distance)) 
```
#### ¿Cuál viajó más cerca?
```{r}
arrange(flights,distance)
```
 
## 9.3 Parte 3: Dplyr - select
 
### 1.Haz una lluvia de ideas sobre tantas maneras como sea posible para seleccionar dep_time, dep_delay, arr_time, and arr_delay de flights.
 
```{r}
#### 1ra manera
select(flights,dep_time, dep_delay, arr_time, arr_delay)
 
#### 2da manera
select(flights, starts_with("dep"), starts_with("arr"))
 
#### 3ra manera
select(flights, ends_with("time"),ends_with("delay"))
 
#### 4ta manera 
select(flights, contains("dep"), contains("arr"))
 
```
 
### 2.¿Qué sucede si incluyes el nombre de una variable varias veces en una llamada a select()?
 
```{r}
#### Con Origin
select(flights,origin, origin, origin)
 
#### Con Tailnum
select(flights,tailnum, tailnum, tailnum)
 
#### Con Dest
select(flights, dest, dest, dest)
 
```
 
### 3.¿Qué hace la función any_of()? ¡¿Por qué podría ser útil en conjunto con este vector?
```{r}
#### La función "any_of()" es aquella que indica las variables que queremos seleccionar con el nombre de un vector que contiene dichas variables.
#### Ejemplo:
#### Tenemos al vectorx que va tener 6 variables: "year", "month", "day","distance", "origin", "carrier"
variables <- c( "year", "month", "day","distance", "origin", "carrier")
#### Usamos "any_of()" de dos maneras distintas
select(flights, any_of(variables))
select(flights, variables)
 
```
## 9.4 Parte 4: Dplyr - mutate
 
### 1.Las variables horario_salida y salida_programada tienen un formato conveniente para leer, pero es difícil realizar cualquier cálculo con ellas porque no son realmente números continuos. Transfórmalas hacia un formato más conveniente como número de minutos desde la medianoche.
```{r}
mutate(flights, sched_dep_time = (dep_time %/% 100 * 60 + dep_time %% 100) %% 1440)
```
 
 
### 2.Compara tiempo_vuelo con horario_llegada - horario_salida. ¿Qué esperas ver? ¿Qué ves? ¿Qué necesitas hacer para arreglarlo?
```{r}
flights %>%
filter(sched_arr_time - sched_dep_time == air_time)
# Como la diferencia entre el horario de llegada y el horario de salida no es igual al tiempo de vuelo. se usará mutate:
flights %>%
mutate(air_time, air_time = sched_arr_time - sched_dep_time)
 
 
```
 
 
### 3.Compara horario_salida, salida_programada, y atraso_salida. ¿Cómo esperarías que esos tres números estén relacionados?
```{r}
# Se espera que el horario salida sea igual a la salida programada (ambos en minutos después de medianoche) sumada con el dep_delay.
flights %>%
mutate(dep_time, dep_time=dep_time%%100+(dep_time-dep_time%%100)/100*60) %>%
mutate(sched_dep_time, sched_dep_time=sched_dep_time%%100+(sched_dep_time-sched_dep_time%%100)/100*60) %>%
select(dep_time, sched_dep_time, dep_delay) %>%
filter(sched_dep_time + dep_delay != dep_time)
 
```
 
 
### 4.Encuentra los 10 vuelos más retrasados utilizando una función de ordenamiento. ¿Cómo quieres manejar los empates? Lee atentamente la documentación de min_rank().
```{r}
# La función min_rank() es aquella que devuelve los valores de un vector de manera de ranking pero, como este establece un “min”, a los empates se les designa el rango más bajo posible.
v_retrasados<-head(arrange(flights,desc(arr_delay)),10)
v_retrasados
v_R<-v_retrasados$arr_delay
v_R
min_rank(v_R)
```
 
 
### 5.¿Qué devuelve 1:3 + 1:10? ¿Por qué?
```{r}
1:3+1:10
#### Manda un mensaje en la que indica que los objetos al no tener la misma longitud, R va repetir el primer vector hasat que alcance la longitud deseada.
#Ejem: rpta de 1:3+1:10
```
 
 
### 6.¿Qué funciones trigonométricas proporciona R?
```{r}
###Posee a seno, coseno y tangente y para tener a contagente, secante y cosecantes seinverte las primeras tres. Asimismo, podemos hallar las inversas de las 6 razones trigonométricas.
 
#### Valores
x=pi/8
y=pi/6
 
#### Razones trigonométricas
sin(x)
cos(x)
tan(x)
1/sin(x)
1/cos(x)
1/tan(x)
 
#### Inversa
asin(y)
acos(y)
atan(y)
asin(1/y)
acos(1/y)
atan(1/y)
 
```
## 9.5 Parte 5: Dplyr - group by & summarize
 
### 1. Haz una lluvia de ideas de al menos 5 formas diferentes de evaluar las características de un retraso típico de un grupo de vuelos. Considera los siguientes escenarios:
 
#### a.Un vuelo llega 15 minutos antes 50% del tiempo, y 15 minutos tarde 50% del tiempo.
```{r}
filter(flights, arr_delay < 15)%>%
group_by(year, month, day,flight)%>%  
summarise(v_15mina=quantile(arr_delay, 0.5, na.rm=TRUE))
 
filter(flights, arr_delay > 15)%>%
group_by(year, month, day,flight)%>%  
summarise(v_15mint=quantile(arr_delay, 0.5, na.rm=TRUE))
 
```
#### b.Un vuelo llega siempre 10 minutos tarde.
```{r}
filter(flights, arr_delay == 10)%>%
group_by(year, month, day,flight)
```
#### c.Un vuelo llega 30 minutos antes 50% del tiempo, y 30 minutos tarde 50% del tiempo.
```{r}
filter(flights, arr_delay < 30)%>%
group_by(year, month, day,flight)%>%  
summarise(v_30minta=quantile(arr_delay, 0.5, na.rm=TRUE))
 
filter(flights, arr_delay >30)%>%
group_by(year, month, day,,flight)%>%  
summarise(v_30mint=quantile(arr_delay, 0.5, na.rm=TRUE))
```
#### d.Un vuelo llega a tiempo en el 99% de los casos. 1% de las veces llega 2 horas tarde. 
```{r}
filter(flights, arr_delay == 0)%>%
group_by(year, month, day,flight)%>%  
summarise(v_0min=quantile(arr_delay, 0.99, na.rm=TRUE))
 
filter(flights, arr_delay > 120)%>%
group_by(year, month, day,flight)%>%  
summarise(v_120mint=quantile(arr_delay,0.01 , na.rm=TRUE))
```
#### e.¿Qué es más importante: retraso de la llegada o demora de salida?
 
```{r}
##### Es más importante la demora en la salida, ya que esto también repercute en la hora de llegada lo cual significa un atraso a los planes que tendríamos en nuestro destino.
```
### 2.Sugiere un nuevo enfoque que te dé el mismo output que no_cancelados %>% count(destino) y no_cancelado %>% count(codigo_cola, wt = distancia) (sin usar count()).
 
```{r}
 
nocancel <-filter(flights, !is.na(dep_delay), !is.na(arr_delay))
nocancel %>% 
  count(dest)
 
nocancel %>% 
  group_by(dest) %>%
  summarise(length(dest))
 
```
 
### 3.Nuestra definición de vuelos cancelados (is.na(atraso_salida) | is.na (atraso_llegada)) es un poco subóptima. ¿Por qué? ¿Cuál es la columna más importante?
 
```{r}
# La columna más importante es la primera por que el segundo no afecta en la función pues ya se usa "is.na(atraso_salida)"
```
 
### 4.Mira la cantidad de vuelos cancelados por día. ¿Hay un patrón? ¿La proporción de vuelos cancelados está relacionada con el retraso promedio?
 
```{r}
# Esta función ve la cantidad de vuelos cancelados por dia:
 
Cancelados_dia <- group_by(flights, year, month, day)
 
Cancelados_dia %>% 
  summarise_all(funs(sum(is.na(.))))
 
 
```
 
### 5.¿Qué compañía tiene los peores retrasos? Desafío: ¿puedes desenredar el efecto de malos aeropuertos vs. el efecto de malas aerolíneas? ¿Por qué o por qué no? (Sugerencia: piensa en vuelos %>% group_by(aerolinea, destino) 
 
```{r}
arrange(flights, arr_delay) %>%
group_by(arr_delay, carrier, dest) %>%
summarise()
```
 
### 6.¿Qué hace el argumento sort a count(). ¿Cuándo podrías usarlo?
```{r}
# Sort en count nos muestra de forma descendente la cantidad de datos con su respectivo valor.
# Ejm, de uso: Para hallar en qué día del mes salieron más vuelos
flights %>%
  count(day, sort=TRUE)
 
```
## 9.6 Parte 6: Dplyr - transformaciones agrupadas
 
### 1.Remítase a las listas de funciones útiles de mutación y filtrado. Describe cómo cambia cada operación cuando las combinas con la agrupación.
 

### a.Selecciona datos basándose en los valores.
filter() 
### b.Crea nuevas variables respecto a los datos filtrados.
mutate() 

 
### 2.¿Qué avión (codigo_cola) tiene el peor registro de tiempo?
 
```{r}
nocancelados<-flights %>% 
filter(!is.na(dep_delay),!is.na(arr_delay))
 
peor_reg<-nocancelados %>%
  count(tailnum,wt=air_time)
arrange(peor_reg,n)
 
```
 
### 3.¿A qué hora del día deberías volar si quieres evitar lo más posible los retrasos?
 
```{r}
f_hm <-select(flights,hour, minute, dep_delay, arr_delay)

no_cancelados<-f_hm %>% 
  filter(!is.na(dep_delay),!is.na(arr_delay))

sin_ret<-no_cancelados%>%
  filter((arr_delay<0) & (dep_delay<0))%>%
  select(hour,minute,dep_delay,arr_delay)
arrange(sin_ret,hour,minute)
```
 
### 4.Para cada destino, calcula los minutos totales de demora. Para cada vuelo, calcula la proporción de la demora total para su destino.
 
```{r}
demora_total <- group_by(flights, dest)
summarise(demora_total, demora_min <- sum(arr_delay, na.rm = TRUE))
 
proporcion <- group_by(flights, dest)
summarise(proporcion, demora_min <- mean(arr_delay, na.rm = TRUE))
```
 
### 5.Los retrasos suelen estar temporalmente correlacionados: incluso una vez que el problema que causó el retraso inicial se ha resuelto, los vuelos posteriores se retrasan para permitir que salgan los vuelos anteriores. Usando lag(), explora cómo el retraso de un vuelo está relacionado con el retraso del vuelo inmediatamente anterior.
 
```{r}
lag(flights$arr_time, n = 1L, default = NA, order_by = NULL)
 
### vuelos <- datos
### n <- da el número de posiciones de adelanto o atraso por defecto. 
### default <-El valor predeterminado es NA
```
 
### 6.Mira cada destino. ¿Puedes encontrar vuelos sospechosamente rápidos? (es decir, vuelos que representan un posible error de entrada de datos). Calcula el tiempo en el aire de un vuelo relativo al vuelo más corto a ese destino. ¿Cuáles vuelos se retrasaron más en el aire?
 
```{r}
rapidez = flights %>%
  filter(air_time < 45) %>%
  arrange(desc(air_time)) %>% 
  head(10)
 
rapidez
```
 
### 7.Encuentra todos los destinos que son volados por al menos dos operadores. Usa esta información para clasificar a las aerolíneas.
 
```{r}
salio<-flights %>%
  select(carrier, dest) %>%
  count(dest, carrier) %>%
  group_by(dest) %>%
  filter(rank(desc(carrier)) > 2)
unique(salio$dest)
```
 
### 8.Para cada avión, cuenta el número de vuelos antes del primer retraso de más de 1 hora.
 
```{r}
o<-flights%>%
  select(dep_delay, tailnum) %>%
  count(tailnum, dep_delay) %>%
  group_by(tailnum) %>%
  filter(dep_delay < 60) %>%
  summarise(sum(n))
```


